臺灣臺中地方法院民事判決　96年度金字第1號
原　　　告　建律股份有限公司
法定代理人　甲○○
訴訟代理人　林易佑律師
被　　　告　丁○○
　　　　　　元富證券股份有限公司
　　　　　　　　　　　　樓
法定代理人　乙○○
訴訟代理人　丙○○
上當事人間請求損害賠償事件，本院於民國96年6月7日言詞辯論
終結，判決如下：
    主    文
原告之訴及假執行之聲請均駁回。
訴訟費用新台幣參萬零貳佰零伍元由原告負擔。
    事實及理由
壹、程序方面：
    本件被告丁○○經合法通知，未於言詞辯論期日到場，核無
    民事訴訟法第386 條各款所列情形，爰依原告之聲請，由其
    一造辯論而為判決。
貳、實體方面：
一、原告起訴主張：
(一)緣原告於民國（下同）92年間，前往被告元富證券股份有限
    公司（下稱元富證券公司）設於台中市○○路257 號1 、2
    樓之學士分公司，分別開設股票及期貨帳戶；原告開戶後，
    除投資買賣股票外，對於期貨帳戶則未使用。嗣於93年9 月
    間，擔任元富證券公司學士分公司業務襄理之被告丁○○為
    遊說原告加入其台北期貨部門之代操交易，對於原告提出保
    障原本及保證每月獲利1%之代操條件，惟當月代操獲利超過
    1%時，應將多出部分之金額出金撥給代操人員作為報酬；原
    告當時基於獲利穩定，且風險不大（因代操時仍在原告帳戶
    內交易，不虞代操金額遭到盜領）之考量，又能幫忙營業員
    業績，因而答應被告丁○○給其代操。原告分別於93年9 月
    24日、93年12月22日各入金新台幣（下同）2,000,000 元，
    合計共4,000,000 元金額供其代操。詎被告丁○○代操結果
    ，竟虧損連連，迄至94年9 月間結束代操交易時，僅餘本金
    1,050,462 元（按原告係事後於95年1 鳥26日始結清帳戶，
    全部出金存入銀行帳戶），亦即丁○○為原告從事代操交易
    ，總計發生虧損2,949,538 元。事後雖經原告多次催討，要
    求丁○○歸還受損金額，惟丁○○竟即無故離職避不見面。
    被告丁○○身為證券及期貨之業務員，竟違法攬客從事期貨
    之代操交易，且對於客戶為獲利之保證，核其行為分別違反
    期貨交易法第73條第1 項及第63條第2 、3 款等法律規定，
    致生原告前揭高達2,949,538 元之損害，事後竟又避不見面
    拒絕賠償。其不法侵害原告權利之行為，應認已符合民法第
    184 條第1 項後段及第2 項等侵權行為規定，且屬證券公司
    從業人員執行職務內之事項，應由丁○○之僱用人即被告元
    富證券公司負連帶賠償責任。原告為維護合法權益，依據民
    法第184 條第1 項後段、第2 項、第188 條之規定，起訴請
    求被告應連帶賠償原告本件損害金額，及其法定遲延利息。
(二)對被告元富證券公司抗辯之陳述：代操交易期間，被告丁○
    ○開始時每月存入20,000元或嗣後每月存入40,000元，以供
    原告領取該相同金額之出金，或當月代操發生有盈餘時，該
    盈餘部分之金額由丁○○領走，原即均為代操之條件內容；
    訖被告元富證券公司於計算所謂原告之損失金額時，竟將被
    告丁○○每月存入之金額故意略去不計，僅計算該同一金額
    之出金，或將被告丁○○逕行領走之代操盈餘，故意曲解為
    原告之出金金額，致其計算原告之損失金額時僅為1,585,24
    0 元，殊屬錯誤。此外，被告元富證券公司亦將被告丁○○
    代操交易所產生之手續費及交易稅，排除於損失金額之外，
    亦屬誤解。蓋本件代操交易，其條件之一原即保障本金，故
    原告交付代操之本金原為4,000,000 元，事後既已折損僅剩
    1,050,462 元，則損失金額2,949,538 元，不論其為期貨交
    易之損失或係支付手續費、交易稅，均屬原告實際發生之損
    失，則無差異，被告元富證券公司主張並非交易損失，要不
    足取。
(三)並聲明：1.被告應給付原告2,949,538 元，及自起訴狀繕本
    送達被告之翌日起至清償日止按週年利率百分之5 計算之利
    息；2.願供擔保，請准宣告假執行。
二、被告元富證券股份有限公司抗辯：
(一)本件為原告與被告丁○○間之私人委任關係，與被告元富證
    券公司無涉：按原告於起訴狀自承，同意交付金錢由被告丁
    ○○為原告代操，並同意於當月代操獲利超過1%時，將多出
    部分之金額作為代操報酬。依此內容觀之，可知，原告係委
    任被告丁○○代操，並非委任被告元富證券公司，是委任代
    操屬原告與被告丁○○2 人間之私下委任關係。被告元富證
    券公司從未應允被告丁○○為原告代操及保證獲利情事，該
    契約關係僅存於原告與被告丁○○之間，與被告元富證券公
    司無涉。縱原告事後發生投資失利虧損情事，亦屬被告丁○
    ○對原告之債務不履行，非被告元富證券公司所應負責。即
    便縱有侵權行為，亦屬被告丁○○對原告之權利侵害，原告
    卻向被告公司為請求，其請求權行使對象實有錯誤。
(二)被告丁○○之行為非為執行職務，被告元富證券公司無須負
    損害賠償之責：被告於起訴狀第2 頁倒數第6 行記載「…，
    核其（指被告丁○○）行為乃分別違反前述期貨交易法…」
    ，可知原告明知被告丁○○招攬原告進行期貨代操交易，係
    屬違法行為，被告丁○○之代操及保證獲利，本非其之職務
    上所應為行為，且係屬於刑事上之犯罪行為，依最高法院49
    年台上字第1469號判例、67年台上字第2032號判例及台北地
    方法院91年度訴字第1231號判決意旨，即非民法第188 條規
    定之執行職務，被告公司本無依民法第184 條或第188 條對
    原告負連帶賠償責任之理。
(三)原告請求金額顯無理由：原告稱其投資金額為4,000,000 元
    ，扣除剩餘本金1,050,462 元後，認其受有損害2,949,538
    元。然查原告既然從事交易行為，本應對交易係有賺有賠，
    並無絕對無風險的投資的理財觀念有所認識，怎能因結餘本
    金較委託金額為少，即認為被告公司應就具減少之部份負責
    ？且核諸其帳戶中有第等提領紀錄，又交易原即有相關之手
    續費用，原告均置之不論。原告稱其受有損害2,949,538 元
    ，然此金額尚應扣除交易相關費用，如手續費，但原告並未
    扣除，顯見原告請求並無理由。
(四)綜上，被告丁○○與原告間訂立之違法代操契約，此為原告
    所明知，被告元富證券公司非為契約當事人，亦非侵權行為
    人，本無須為被告丁○○之行為負責。又，無論依最高法院
    49年台上字第1469號判例、67年台上字第2032號判例、台北
    地方法院91年度訴字第1231號判決均認為，被告丁○○之行
    為為侵害他人權利之行為，非為職務上之行為，被告元富證
    券公司無須負民法僱用人責任。再者，原告未表明其請求之
    金額，是以原告之訴無理由。
(五)對原告陳述之再抗辯：
    1.被告公司與被告丁○○等人間之訴訟，非自認賠償：
      按原告於96年3 月20日開庭時陳稱被告元富證券公司就被
      告丁○○等人提起之訴訟，即表示被告元富證券公司承認
      應對原告負損害賠償責任，才對前開人等提起訴訟。查95
      年度金字第2 號之原委係原告出面主張被告丁○○等人違
      法代操行為，並請被告元富證券公司假扣押。而該主張之
      申訴事實，致被告元富證券公司之財產權與名譽權等造成
      損害，被告元富證券公司為防止被告丁○○等人脫產隱匿
      無蹤，才實施假扣押。後經債務人聲請限期起訴，始予起
      訴，並非對原告之請求自認應負賠償。另被告公司為訴訟
      經濟計，業已於95年10月26日告知原告參加95年度金字第
      2 號訴訟，詎原告屢經傳喚均拒不到庭，反於本案另行提
      起訴訟。
    2.原告損益計算：
      (1)觀乎原告起訴狀原證三號帳戶金額進出明細，其帳戶總
        提領金額為2,008,055 元，而依原告主張入金總金額為
        4,OOO,000 元，兩者相減後帳戶短少差額為1,991,945
        元，再扣除原告應付之手續費324,670 元及交易稅82,0
        35元後，原告帳戶僅減少1,585,24 0元，而該金額核與
        原告主張損失金額不相符，顯見原告主張錯誤。
      (2)又，原告於93年9 月24日至95年1 月26止，其帳戶交易
        虧損為2,005,240 元，與原告起訴稱所受損害為2,940,
        000 餘元，相去甚遠。原告實應就本訴訟之前提要件，
        即其之損失為何先為舉證，否則即應受不利之判決。是
        故，原告起訴之請求並無理由。
    3.原告之訴無理由：原告帳戶非他人得任意進入，就損害金
      額計算，應認明因果，原告逕以代操虧損即主張之，實有
      未洽。蓋原告帳戶內金額如有短缺，亦屬原告投資失利及
      應交付之交易之手續費、交易稅所致。查交易保證金專戶
      ，只供交易帳戶短少金額或為交易損益，或為提領；而提
      領必匯入客戶預先與被告約定之帳戶，故仍歸客戶所有。
      原告起訴陳稱其受有損害，然原告之帳戶內金額除前開法
      律規定外，被告公司無從、也無可能動支；且被告公司亦
      按約定將出金金額匯入原告之銀行帳戶，此部份可從銀行
      端調查以證之。原告如何就帳戶內減少之金額，認定是被
      告公司所致損害，而要求被告公司負責，顯見原告之請求
      無理由。
    4.原告於96年5 月4 日之民事陳報狀中第2 項自承被告丁○
      ○有存入原告所有之期貨帳戶之事實。既然存入金錢之人
      非原告，則原告自不得將丁○○存入之金額計算於原告之
      損失範圍內，始為正確。至於原告主張期貨帳戶有被告丁
      ○○存提金額乙節，因期貨出金均入原告自有銀行帳戶，
      原告於其自有銀行提款交付何人，本屬原告就其自有帳戶
      授權處分之權限，與被告無關，於此計入損失，實屬可稽
      。依此可知，原告一併列為所謂之「損失」向被告求償，
      自屬錯誤。
    5.原告又謂手續費、交易稅亦屬代操損失，應由被告負責賠
      償。按，無論有無代操契約、代操契約之約定是否為保障
      本金，代操契約僅存於被告丁○○與原告之間，與被告公
      司無涉；且原告明知代操行為為法所不許，卻仍執意交由
      被告丁○○代操，因致發生之任何支出或損失，本應自行
      負擔，如何要求被告為丁○○之個人違法行為負責賠償？
      原告之主張違反契約相對性原則，請求乃無理由。
(六)並聲明：1.原告之訴及假執行之聲請均駁回。2.如受不利判
    決，願供擔保請准宣告免為假執行。
三、被告丁○○受合法通知未於言詞辯論期日到場，亦未提出書
    狀作任何聲明或陳述。
四、得心證之理由：
（一）按依民法第184 條第1 項後段規定請求損害賠償者，以行
      為人以背於善良風俗之方法，加損害於他人係出於故意者
      為限，過失行為則不與焉，此觀該條規定自明。經查：被
      告丁○○與原告約定保證支付固定金額並承擔損失，實際
      為原告操作期貨交易下單之行為，確有違反不得對期貨交
      易人作獲利保證、不得代理他人從事期貨交易等相關期貨
      業管理規定或業務規則，然被告丁○○代原告進行操作期
      貨交易下單，係本於雙方之約定而為，屬授權範圍內之行
      為，原告既未就被告丁○○有何逾越或濫用權限，代為下
      單交易期貨之情事加以舉證證明，則其主張被告丁○○應
      負民法第184 條第1 項後段之侵權行為損害賠償責任，顯
      乏依據。
（二）依期貨交易法第1 條規定，期貨交易法之制定目的，並非
      僅在維護期貨交易秩序而已，尚包括期貨交易人權益之保
      障，故違反期貨交易法第73條第1 項及第63條第2 、3 項
      之規定者，即係違反保護他人之法律，依民法第184 條第
      2 項規定，應推定其有過失。惟按損害賠償之債，以有損
      害之發生及有責任原因之事實，並二者之間有相當因果關
      係為其成立要件，故原告所主張損害賠償之債，如不合於
      此項成立要件者，即難謂有損害賠償請求權存在。又所謂
      相當因果關係，係指依經驗法則，綜合行為當時所存在之
      一切事實，為客觀之事後審查，認為在一般情形上，有此
      環境，有此行為之同一條件，均發生同一之結果者，則該
      條件即為發生結果之相當條件，行為與結果即有相當之因
      果關係。反之，若在一般情形上，有此同一條件存在，而
      依客觀之審查，認為不必皆發生此結果者，則該條件與結
      果並不相當，不過為偶然之事實而已，其行為與結果間即
      無相當因果關係。查被告丁○○代原告進行下單期貨交易
      ，係本於雙方成立之委任契約而為，則原告主張之本件損
      害，既屬授權範圍內之行為而發生之虧損，即難認此項虧
      損之損害，與被告丁○○上開違反期貨交易法第73條第1
      項、第63條第2 、3 款規定之行為間，有相當因果關係存
      在。被告丁○○縱有違反期貨交易法第73條第1 項、第63
      條第2 、3 款規定之行為，既與「侵害他人」（即操作失
      利造成虧損）之間無因果關係，對原告自不構成民法第18
      4 條第2 項之侵權行為。從而，原告依民法第184 條第2
      項之規定，請求被告丁○○賠償損害，亦屬無據。
（三）綜上，原告依據侵權行為之法律關係（按經本院於96年4
      月19日言詞辯論期日向原告訴訟代理人闡明：「是否也要
      依照契約關係債務不履行請求？」，原告訴訟代理人明確
      陳述：「我們不主張債務不履行，請法院判斷侵權行為是
      否成立即可。」），請求被告丁○○賠償原告因委由丁○
      ○代操期貨交易失利所受之損害，即無理由。
（四）復按「受僱人因執行職務，不法侵害他人之權利者，由僱
      用人與行為人連帶負損害賠償責任。」，民法第188 條第
      1 項前段定有明文。經查，本件被告丁○○就原告因委由
      丁○○代操期貨交易失利所受之損害，並不負擔侵權行為
      之損害賠償責任一節，前已敘明；則受僱人即被告丁○○
      對於原告既無侵權行為之賠償責任，僱用人即被告元富證
      券公司就此即顯無任何連帶賠償責任可言；是原告依據上
      開民法第188 條第1 項前段之規定，請求被告元富證券公
      司與被告丁○○連帶賠償原告因委由丁○○代操期貨交易
      失利所受之損害，自亦無理由。
五、綜上所述，原告依據侵權行為之法律關係，請求被告連帶賠
    償2,949,538 元及自起訴狀繕本送達翌日起算之法定遲延利
    息，核無理由，應予駁回之。原告既受敗訴之判決，其假執
    行之聲請亦失所附麗，應併予駁回。
六、本件事證已臻明確，兩造其餘主張陳述及所提之證據，均毋
    庸再與審酌，附此敘明。
七、據上論結，本件原告之訴為無理由，依民事訴訟法第385 條
    第1 項前段、第78條、第87條第1 項，判決如主文。
中　　華　　民　　國　　96　　年　　6 　　月　　21　　日
                  民事第三庭   法   官  郭佳瑛
正本係照原本作成。
如對本判決上訴，須於判決送達後20日內向本院提出上訴狀。
中　　華　　民　　國　　96　　年　　6 　　月　　21　　日
                                書記官
